【裁判字號】    94,訴,591
【裁判日期】    950119
【裁判案由】    侵權行為損害賠償
【裁判全文】
臺灣板橋地方法院民事判決               94年度訴字第591號
原      告  台北市交通銀行股份有限公司產業工會
法定代理人  乙○○
訴訟代理人  趙懷琪律師
            趙興偉律師
被      告  甲○○
                        樓
訴訟代理人  鄧翊鴻律師
上列當事人間請求侵權行為損害賠償事件，經本院於民國95年1
月5 日言詞辯論終結，判決如下：
    主  文
被告應給付原告新臺幣陸拾壹萬貳仟壹佰貳拾參元，及自民國九
十四年五月十三日起至清償日止，按年息百分之五計算之利息。
原告其餘之訴駁回。
訴訟費用由被告負擔百分之八十五，餘由原告負擔。
本判決第一項於原告以新台幣貳拾萬元為被告供擔保後，得假執
行；被告如將請求標的物提存，或於執行標的物拍賣、變賣或物
之交付前，以新臺幣陸拾壹萬貳仟壹佰貳拾參元為原告預供擔保
，得免為假執行。
原告其餘假執行之聲請駁回。
    事實及理由
一、程序方面：
  (一)原告起訴時法代理人為陳慶銓，嗣陳慶銓於訴訟進行中辭任
    原告理事長職務，再改選乙○○為原告理事長，有台北市政
    府函及當選證明書各一份在卷可佐，且為兩造所不爭執，堪
    認為真正。爰由原告新任理事長乙○○依民事訴訟法第170
    條、第176條規定聲明承受訴訟。
  (二)按訴狀送達後，原告不得將原訴變更或追加他訴。但有下列
    各款情形之一者不在此限：(2)請求之基礎事實同一，民事訴
    訟法第255 條第1 項第2 款定有明文。查本件原告起訴本於
    民法第184 條第1 項規定，請求被告賠償侵占溢領之款項；
    嗣於民國94年12月26日追加本於民法第179 條規定，請求被
    告返還同筆侵占溢領之款項等情，有辯論意旨狀一份在卷可
    佐，被告雖不同意原告所為追加之訴，然追加之訴部分原告
    主張之基礎事實既與原訴同一，按諸前開法律規定，自應准
    許，先此敘明。
二、原告主張：
  (一)被告為原告工會前任理事長，於92年5 月21日第三屆工會理
    監事改選後，拒不交還帳冊、傳票等屬於工會之財產，經原
    告於92年11月提起刑事告訴，追究其刑事責任。於偵查中（
    93年5 月28日），被告經檢察官命令下，始交還部分傳票，
    經清點後，傳票尚有遺缺（87年5 月、89年5 月及8 月、90
    年1 月及5 月至12月）外，尚欠缺90年度帳冊資料。原告則
    於被告交還之帳冊、傳票中發現被告之報帳金額不實，有侵
    占如附表所示11筆公款共新臺幣（下同）732,223 元之情（
    不實內容詳如附表）。又前開款項，不問係被告向原告請領
    或經手報帳，不惟應附上單據作為憑證，核實報帳請領為原
    告工會事務所支出之款項，但參附表所示11筆傳票內容，顯
    見被告因而受有利益，並無法律上原因，是原告工會受有損
    害，造成利益流動之結果，自應負起返還之責，爰依民法第
    184 條第1 項、第213 條、第216 條、第179 條規定，請求
    被告返還侵占之款項。
  (二)另原告既於93年5 月28日經交付傳票及帳冊後，始知悉遭被
    告侵占之事實，則原告提起本件訴訟請求，自未罹於2 年時
    效。又依原告工會組織章程第17條及第21條規定，工會之收
    支決算，有關稽核查帳係監事會職權，並要經過會員大會審
    核，固然屬實，惟被告既有心隱匿真正之財務收支，自非會
    員大會所得知悉。再關於附表所示金額，被告辯詞不足採之
    理由如下：
    編號1 部分，所謂700 元差額，被告雖稱為計程車費用，
      但未據實填載，被告當時既身為工會之理事長，豈得推以
      不知錯誤為由。
    編號2 部分，被告並未提出無任何佐證證明前開門票係用
      於工會事務，且所謂購入後零售予會員，亦無相關購入人
      員名冊，出售所得資金流向等相關資料，此部分自應由被
      告詳為舉證。
    編號3 部分，除所附單據均係影本外，支出與發票次數及
      品名均有不符，且刷卡帳單既為一筆，竟有統一發票及收
      銀機等不同憑證共八紙，且交通銀行與原告明顯為不同法
      人，豈會誤繕，憑證內容顯不合常理。
    編號4 部分，被告雖稱係經理事會同意之贊助案，但竟提
      不出正式收據說明。
    編號5 部分，88年4 月30日被告領取中區親子活動門票費
      93,210元，但僅有現金支出傳票，並未附任何收據，無法
      證明確有支出。
    編號6 部分，89年9 月30日亦僅有現金支出傳票，並無報
      帳發票為佐，而其中禮品部分，傳票上雖有裝訂痕跡，工
      會粘存單亦蓋有一半被告印文，但無單據。又原告所爭執
      者在於採購為人可無單據證明流向，如何證明用途與登載
      相符。而前開帳冊資料既由被告保管被告自應加以說明。
    編號7 部分，所謂親子誼活動門票、餐費等62,880元，竟
      完全以濱海小吃店免用統一發票收據報帳，計5,000 元12
      張及2,880 元1 張，不符會計記帳，且參加人員既須負擔
      部分費用，應有收入入帳。
    編號8部分，支出既未附上單據，即無法證明有支出。
    編號9 部分，營業稅本應含於購物發票中，何以稅金單獨
      列帳，被告謂其不清楚竟用印核准，難道不用確認即可隨
      便動支工會財產。
    編號10部分，此部分既無任何正式收據，僅有一經塗銷之
      作廢機票，被告推稱不清楚，仍難認所辯實在。
    編號11部分，原告所爭執者，不在交通銀行所核撥款項，
      而係被告如何動用，工會內部帳冊既均無相關記載，被告
      自應交代相關資金運用。
  (二)併為聲明：被告應給付原告732,223 元，及自起訴狀繕本送
    達翌日（94年5 月13日）起至清償日止，按年息5%計算之利
    息；原告願供擔保，請准宣告假執行。
三、被告抗辯：
  (一)原告主張之事實係發生於87年至90年間，早罹2 年消滅時效
    。且依原告組織章程第17條第3 款規定，工會之經費收支、
    預支及決算，是要經過會員代表大會審核；第21條規定工會
    經費收入及其他有關財務事項之稽核，係監事會之職權，既
    然工會所有支出均需經監事會稽核，若有不法侵害情事，工
    會之監事會應會對被告採取法律訴訟。況依原告主張之事實
    ，以應將被告任內所有理監事及會員代表均列為共同被告才
    是，僅妄稱被告侵吞工會財產，顯有刻意抹黑之嫌。
  (二)茲就原告所提出附表，分述如下：
    編號1 部分，被告據以報帳者，僅單程機票1,400 元，另
      一張因尋找未果，故未據以報帳，而加計700 元部分，則
      係高雄至開會地點來回計程車資，差旅費報告表如此記載
      ，僅係作帳方便利，並無侵吞700 元情事。此由另名常務
      理事廖隆華所填寫報告表，來回機票2,396 元可知，被告
      並未浮報交通費。況且縱使被告之填載規定不符，前開報
      領金額，既未逾台北至高雄再至屏東所需交通費用，亦無
      侵吞可言。
    編號2 部分，系爭80張海洋館門票，係由工會以團體訂購
      方式（可享折扣），再零售予會員。原告本可向當時有購
      買之會員及經辦人員查證，怎可胡亂栽贓抹黑。
    編號3 部分，經辦人為訴外人郭源財（總務組長），買受
      人未記載為工會可能係誤打所致，且未繕打統一編號與侵
      吞要屬二事，而郭先生刷卡存根之金額與時間並無不符。
      而該筆經費既非經被告經手，且金額相符，何來侵吞之有
      。
    編號4 部分，係經原告理事會通過之贊助案，可以經由內
      部查核以及向台灣勞工陣線查詢即可得知。
    編號5 部分，當時有無辦理此項活動，只要查詢內部紀錄
      即可明。另外，此活動當初係由中區周文慧、吳靖櫻盡事
      辦理，並有總務組長徐明樹協辦。相關資料可藉工會內部
      及向前開人員查詢，此外支出傳票上有會計、覆核、登帳
      等人員核章。
    編號6 部分，係經過理事會同意，採購禮品贈送優秀會員
      ，於贈送時不可能要求受贈者簽收，當然沒有收執條。而
      相關單據為何不在，或可能會務人員遺失，亦可能有人故
      意毀損。惟無論如何，理事長既不負保管單據之責，單據
      遺失，自與被告無關。
    編號7 部分，附有小吃店所開立發票，即表示有經費之支
      出；且於內途說明欄載明眷屬自費部分要列入收帳，更可
      見未侵吞。
    編號8 部分，同前述，保管單據並非被告之責，被告無法
      查知或追究何以單據遺失。但依工會章程，經由監事會議
      與會員代表大會審查與稽核，應無侵吞情事。即工會內部
      金錢支出有一完整程序，非一人可支手遮天。
    編號9 部分，乃訴外人蔡錫琴處理，何以稅金會單獨報帳
      ，被告並不知悉，亦與被告無涉。
    編號10部分，被告確實有於90年4 月9 日前往高雄與台南
      洽公。此一經費亦由當時之常務理事林庭億稽核，故非虛
      報。被告當時之路線為台北搭機前往高雄，再由高雄坐火
      車至台南，肇於台南班機少，故再搭火車至高雄坐飛機回
      台北，機票金額為1990*2，並無浮報。至機票上遭塗銷痕
      跡，被告並不清楚。
    編號11部分，此筆經費係向行方申請之活動費用，目的是
      為了辦理勞工教育。有無此筆款項核撥，向行方查詢可知
      。交通銀行為歷史優久、有健全制度之銀行，所有支出帳
      目皆有嚴格管制，支出憑證需檢附正本方可核銷，經費若
      有剩餘，均將款項返還行方。若被告擅自侵吞款項，行方
      如何稽核。
  (三)併為答辯聲明：原告之訴駁回；如受不利判決願供擔保請免
    為假執行。
四、兩造不爭執之事項：
  (一)被告為原告工會第一、二屆理事長，任期至92年5 月20日止
    。即於附表所示87年7 月21日起至90年10月止期間，被告係
    擔任原告工會理事長。
  (二)編號1 部分：87年7 月21日被告領得出席全國聯合理監事
      會議（87年6 月16日及17日在屏東縣舉行）差旅費3,850
      元；被告所檢附單據為台北至高雄單程機票1,400 元；被
      告確實有出席前開會議；原告工會當時之常務理事廖隆華
      亦有出席同一會議，並於87年6 月26日檢附台北高雄來回
      機票共2,396 元，請領差旅費4,146 元等情，並有開會通
      知單一份、差旅費報告表二份、機票存根三紙附卷可查。
    編號2 部分：系爭80張海洋館門票，係由被告承辦，並以
      工會之名購入，有簽收單、現金支出傳票、統一發票、匯
      款回條各一份在卷可憑。
    編號3 部分：檢附單據訴外人郭源財信用卡簽單（42,000
      元）及金景山實業股份有限公司統一發票8 紙（共42,000
      元；其中三紙統一發票之買受人載為「交通銀行」）。
    編號4 部分：檢附單據為簽收單；該認購案係經原告理事
      會通過之贊助案。
    編號5 部分：檢附單據為現金支出傳票。
    編號6 部分：卷內查無任何檢附單據；另單據粘存單附註
      欄記載「優秀會員禮品20,500元」「九月份電話費（0000
      0000）5,989元」。
    編號7 部分：檢附單據為濱海小吃店收據13紙（均載餐費
      ，共；另單據粘存單附註欄記載「中區親子聯誼活動門票
      、餐費（應將自費部分列收入）62,880 元）。
    編號8 部分：所附單據為現金支出傳票。
    編號9 部分：檢附單據內載「代墊營業稅540 元，墊款人
      蔡錫琴」。
    編號10部分：被告曾於90年4 月9 日填具出差旅費報告表
      （出差事由「高雄台南洽公」，時間90年4 月3 日，金額
      4,969 元），並領取差旅費4,969 元。又卷內檢附單據係
      一紙金額1,990 ，單程機票，其上並有遭塗銷痕跡，被告
      並不清楚。
    編號11部分：此筆經費係向交通銀行申請之活動費用，目
      的是為了辦理勞工教育。交通銀行已經核撥此項費用共
      483,900 元，並經由原告工會帳戶提領現金463,719 元；
      舉辦勞工教育之時間、地點及經費入帳、提領明細詳如原
      證4之11記載，並有存取款明細一份在卷可查。
  (三)卷附附件三原告組織章程形式及內容均為真正。
  (四)卷附原告差旅費支付辦法節本（詳本院卷第104 頁；自85年
    4 月起施行）形式及內容均為真正。即依原告工會差旅費支
    付辦法第3 條規定「本辦法設交通、住宿、膳雜費、臨時費
    4 項，支付標準如下：(1)交通費：包括行程中所必需搭乘之
    飛機、汽車、火車、輪船等費用依定價支給。前項所稱汽車
    ，係指公共汽車及其他公民營客運汽車而言，凡公民營汽車
    到達地區，除因急要公務外，不得開支計程車費。如以緊急
    公務或事實上之需要，須搭飛機者，應事前報經理事長核准
    。(2)住宿費：出差地點距離機關所在地30公里以外者，方可
    報列。每人每日支付850 元。(3)膳雜費（包括市區內車）每
    人每日支付550 元。奉准全日在15公里以外30公里以內地點
    出差者，膳雜費減半報支。奉准全日在15公里以內出差者，
    膳雜費以1/3 數額報支。(4)臨時費：係指因公務使用電報、
    長途電話及特別情事臨時內人伕及其他必須之費用，均應檢
    據列報。」
五、按民法第197 條第1 項規定：「因侵權行為所生之損害賠償
    請求權，自請求權人知有損害及賠償義務人時起，二年間不
    行使而消滅」。所謂知有損害及賠償義務人之知，係指明知
    而言。如當事人間就知之時間有所爭執，應由賠償義務人就
    請求權人知悉在前之事實，負舉證責任。（最高法院72年台
    上字第1428號判例意旨參照）。查被告抗辯：如附表所示事
    實，均發生於87至90年間，原告遲至94年4 月11日始依侵權
    行為法律關係提起本件訴訟，早罹2 年消滅時效等語。原告
    則主張：如附表所示支出相關帳冊資料，於被告任職期間，
    乃由被告保管，原告無從查悉其內容，而於被告卸任後拒不
    交還帳冊等資料，直至93年5 月28日始將如附表所示支出帳
    冊資料交還（尚欠90年1 月及5 月至2 月等其餘資料），即
    原告於收受帳冊資料後，經核對始查悉被告侵占之事實，此
    部分侵權行為請求權之時效，應自93年5 月28日起算等情。
    按諸前開說明，此部分應由被告（賠償義務人）就原告知悉
    在前之事實，負舉證責任。經查：被告抗辯原告早已知悉關
    帳冊內容，無非以：依原告工會組織章程第17條第3 款規定
    ，工會之經費收支、預支及決算，是要經過會員代表大會審
    核；第21條規定工會經費收入及其他有關財務事項之稽核，
    係監事會之職權；第11條規定本會以會員代表大會為最高權
    力機構。故時效之起算非以原告工會理事長知悉為基準等語
    為據。然依卷附原告工會組織章程之記載：會員代表大會為
    原告最高權力機構，理事長則為原告對外代表人。工會雖另
    設有監事會得稽查本會各種會務之進行及考核會務人員工作
    狀況（詳章程第四章組織規定），然並未如公司法第213 條
    規定「公司與董事涉訟時，除法律另有規定外，由監察人代
    表公司；股東會亦得選代表公司為訴訟之人。」。查本件原
    告既為法人，所謂請求權人知有損害及賠償義務人，自須其
    代表人（理事長）知其情事，始能認為已知。蓋會員大會、
    監事會、常務監事等工會組織，既均無明文規定可代表原告
    對理事長行使權利，則縱其等知悉前開事由，於改選理事長
    前，既無人得代表原告行使權利，自不得謂時效已開始起算
    。即被告之任期既至92年5 月20日，於92年5 月21日改由陳
    慶銓擔任理事長，則縱陳慶銓任職日起即知悉附表所示帳冊
    不符情事，其於94年4 月11日即提起本件訴訟，自未罹於2
    年消滅時效，先此敘明。
六、按因故意或過失，不法侵害他人之權利者，負損害賠償責任
    。故意以背於善良風俗之方法，加損害於他人者亦同，民法
    第184 條第1 項定有明文。次按因過失法侵害他人權利者，
    固應負損害賠償責任。但過失之有無，應以是否怠於善良管
    理人之注意為斷者，苟非怠於此種注意，即不得謂之有過失
    ；怠於業務上應盡之注意，致損害他人權利者，應負賠償責
    任。至賠償之數額，自應視實際所受損害程度以定其標準；
    損害賠償之債，以有損害之發生及有責原因之事實，並二者
    之間，有相當因果關係為成立要件。故原告所主張損害賠償
    之債，如不合於此項成立要件者，即難謂有損害賠償請求權
    存在（最高法院19年上字第2746號、18年上字第2746號、48
    年台上字第481 號判例意旨參照）。茲就原告請求項目臚列
    說明於下：
  (一)編號1 、8及10部分：
    (1)觀諸卷附原告工會差旅費支付辦法規定可悉：關於「交通
      費」係「依定價支給」，是請領人自無檢據報列之必要，
      此觀同條文「臨時費」規定係載「應檢據報列」可明。又
      膳雜費既包括市內車資在內，市內車資自不得再重覆列於
      交通費支領。而所謂「汽車」，既明定指公共汽車及其他
      公民營客運汽車，僅在例外情形得開支計程車費。參以計
      程車費又無所謂「定價」可言，則縱於例外得開支計程車
      費之情形，亦應將計程車費列於「臨時費」項下，即應檢
      據列報，此觀被告填具90年4 月9 日差旅費報告表可佐（
      見本院卷第37頁）。又前開支付辦法既為原告理事會於85
      年6 月7 日所通過（即被告擔任原告理事長任內），被告
      擔任理事長任期復長達6 年之久，應難委為不知。準此，
      被告關於差旅費之請領，倘逾前開辦法規定，縱或無溢領
      之故意，至少亦備怠於注意之過失，並致原告財產權受損
      之侵權行為構成要件，而應就溢領部分負賠償返還之責。
    (2)原告主張：被告溢領編號1 交通費700 元部分。同前述，
      交通費之支領係「依定價支給」，是則此部分原告雖僅檢
      具單程機票1,400 元為據，然仍可依定價支領方式請領來
      回程之飛機費用。參酌同次同出差之常務理事廖隆華亦有
      出席同一會議，關於交通費部分檢附台北高雄來回機票請
      領2,396 元等情，已如前述。此部分原告共請求2,100元
      （1,400+700=2,100）， 應未逾定價支給之標準，而無溢
      領。
    (3)原告主張：被告溢領編號8 計程車資3,505 元部分，依前
      述應檢據列報，被告既未提出任何單據為佐，此部分款項
      請領，於法自有未合。被告雖另執保管單據並非被告之責
      ，被告無法查知或追究何以單據遺失等語為辯。然經依聲
      請傳訊證人丙○○，到庭證稱：伊自85年12月起擔任原告
      工會祕書，91年時因為有工會幹部來查帳，帶走3 個月的
      帳冊（90年2 月、3 月及4 月，詳原證9）， 後來理事長
      （即被告）說帳冊不可以隨便帶走，就指示把帳冊放在伊
      辦公室保管，放在被告辦公室的帳冊是90年以前的，91年
      以後的還沒有製成冊，故尚未交給被告保管等語。參以，
      如附表所示帳冊資料均係被告於相關刑事案件偵查中，經
      承辦檢察官指示始交還（93年5 月28日）等情，有清點紀
      錄一份（即原證3）在 卷可查，顯見原告主張如附表所示
      帳冊相關資料應係由被告保管等語，應為可採。即被告長
      期擔任原告工會理事長，對於相關簿冊保管（不問係自行
      保管或委請其他幹部保管）本應盡相當之注意義務，其既
      無法提出單據確有遺失之佐證，自可信原告主張前開部分
      並未檢據列報等語為真正。原告主張：被告未檢據列報支
      領計程車費3,505 元，實屬溢領，應予返還，自屬有據。
    (4)原告主張：被告溢領編號10機票交通費3,980 元部分，同
      前述，此部分既係按定價支給，前開費用之請領復未逾台
      北高雄之來回機票價格，此部分應無溢領可言。
    (5)準此，原告本於侵權行為法律關係得請求被告賠償3,505
      元，逾此部分之請求，則屬無據。再者逾前開部分之請求
      既非屬溢領，自亦未該當不當得利構成要件。
  (二)編號3 、9 部分：
    兩造對於：經辦人各為訴外人郭源財及蔡琴錫等情既無爭執
    。則前開單據之報支縱有不符會計原則，甚或虛報溢領情事
    ，然溢領人既非被告，被告或有行政監督不週，惟其行政監
    督不週與溢領損害間，尚難認具有相當因果關係。是則，原
    告本於侵權行為或不當得利法律關係請求被告賠償此部分費
    用，於法應有未合。
  (三)編號2、4、5、6、7、11部分：
    (1)查原告主張此部分之經辦及領款人均為被告一節，既為被
      告所未爭執。按諸前開說明，被告於前開時期除具原告理
      事長身分，復將簿冊保存於其辦公室，關於抗辯簿冊、傳
      票遺漏之利己事實，自應負立證之責。然此部分既未據被
      告提出任何證據以供本院審酌，自應以被告所移交簿冊內
      容為判斷被告是否具虛報溢領基準。倘具溢領事實，同前
      述，按諸侵權行為及不當得利法律規定，自應就溢領部分
      負賠償返還之責。
    (2)原告主張：被告溢領編號2 購入台北海洋館門票費用
      25,200 元 部分。查被告對於購入門票後之用途、轉售對
      象、轉售收入等利己事實，並未提出任何證據以供本院審
      酌，經本院調查之結果，認前開購入行為與原告工會事務
      間，難認有何直接關聯，原告主張被告應退回此部分溢領
      費用，於法自無不合。
    (3)原告主張：被告溢領編號4 認購台灣勞工陣線達陣包10,0
      00元部分。查兩造既對於此部分係經原告理事會通過之贊
      助案一節，既無爭執，且有收據及匯款回條在卷可佐，被
      告抗辯，此部分確有認購等情，應可採信。至台灣勞工陣
      線所出具收據是否符合原告工會規定，要屬行政監督事項
      ，無得執此即解為原告工會實際未有認購行為，故原告此
      部分請求為無理由。
    (4)原告主張：被告溢領編號5 活動門票費用93,210元部分。
      此部分並未據被告提出任何單據以供本院審酌，自難認實
      際有支出（即單執現金支出傳票無足認確有支出及其金額
      ）。是以原告請求被告賠償此部分金額為有理由。
    (5)原告主張：被告溢領編號6 禮品等費用26,489元部分。經
      查原告理事會固同意，採購禮品贈送優秀會員，惟贈品之
      購入本應負有相關統一發票或收據等支出文件；電話費用
      亦應負有繳費收據等繳交收據，被告所歸還原告帳冊資料
      內既查無任何支出單據，單憑現金支出傳票自難認已有支
      出之事實，此部分費用自應全數返還。
    (6)原告主張：被告溢領編號7 中區親子聯誼活動門票、餐費
      共62,880元部分。此部分費用之支出，既有濱海小吃店（
      地點：台中縣）所開發之收據在卷可佐，原告又未提出任
      何積極證據證明前開單據係虛偽假造，此部分餐費之支出
      ，自可認為真正。至單據粘存單用途說明欄記載眷屬自費
      部分要列入收帳部分，是否確有列入收費，抑或已列入收
      費未見載於帳冊中，則要屬另事，併此敘明。
    (7)原告主張：被告溢領編號11活動費463,719 元部分。經查
      觀諸卷附被告以原告理事長身份向行方申請活動費用函係
      載「謹請於……前擬本會預支……元，撥入本會專戶……
      ，日後並將檢據核實報銷。」等情，有原告函八份帶可佐
      （詳本院卷第45頁至61頁），是行方款項之匯入僅係預付
      性質，原告工會尚應檢據核實報銷。即由行方匯入款項並
      無法反推實際支出之內容。然被告並未提出任何支出單據
      以供本院審酌，難認被告所提領款項均係供辦理勞工教育
      使用，此部分費用自應返還原告。
    (8)準此，此部分原告本於侵權行為法律關係得向被告請求賠
      償608,618 元（252,000+93,210+26,489+463,719=608,61
      8）， 逾此部分之請求，則屬無據。再者逾前開部分之請
      求既非屬溢領，自亦未該當不當得利構成要件。
  (四)綜上，原告本於侵權行為法律關係請求被告賠償612,123 元
    （3,505+608,618=612,123）。
七、從而，原告本於侵權行為法律關係請求被告賠償612,123 元
    ，及自起訴狀繕本送達翌日（94年5 月13日）起至清償日止
    ，按年息5%計算之利息，為有理由，應予准許。逾此部分之
    請求，則屬無據，應併駁回。
八、兩造均陳明願供擔保請准宣告假執行或免為假執行宣告，經
    核原告勝訴部分並無不合，爰各酌定相當之擔保金額准許之
    。至原告敗訴部分，其假執行之聲請已失所附麗，應併駁回
    。
結論：原告之訴為一部有理由、一部無理由，依民事訴訟法第79
條、390 條第2 項、第392 條，判決如主文。
中    華    民    國    95    年    1     月    19    日
                  民事第一庭    法  官  黃信滿
以上正本係照原本作成
如對本判決上訴，須於判決送達後20日內向本院提出上訴狀
中    華    民    國    94    年    1     月    19    日
                            書記官  吳美瑤


司法院資訊處製作；財團法人民間司法改革基金會備份。
